【裁判字號】    95,上易,143
【裁判日期】    950417
【裁判案由】    妨害自由等
【裁判全文】
臺灣高等法院高雄分院刑事判決         95年度上易字第143號
    上  訴  人  臺灣高雄地方法院檢察署檢察官
    被      告  乙○○
    被      告  丙○○
上列上訴人因被告等妨害自由等案件，不服臺灣高雄地方法院94
年度簡上字第937 號中華民國95年1 月3 日第一審判決（聲請簡
易判決處刑案號：臺灣高雄地方法院檢察署94年度調偵字第428
號、94年度偵94年度偵緝字第1401號，原審法院管轄之第二審合
議庭就被告乙○○及被告丙○○部分認不得以簡易判決處刑，改
依通常程序為第一審之審理），提起上訴，本院判決如下：
    主  文
上訴駁回。
    理  由
一、聲請簡易判決意旨略以：被告乙○○與被告丙○○，夥同莊
    穎雋（綽號阿俊）及莊淵博（綽號小龍，莊穎雋及莊淵博均
    因罪嫌不足，經檢察官不起訴處分確定），基於強制之犯意
    聯絡，被告丙○○先告知被告乙○○，甲○○會於每日16時
    許下班回家，且甲○○所駕駛之汽車為銀灰色之賓士牌汽車
    等情事，被告乙○○再轉告予莊穎雋及莊淵博2 人知悉，渠
    等遂於94年2 月4 日16時許，由被告乙○○駕駛車牌號碼UG
    -8986 號汽車載同莊穎雋，莊淵博則駕駛另1 部汽車（車牌
    號碼不詳），一同至高雄市○○區○○路36號等待甲○○，
    待甲○○到達後，被告乙○○遂向莊穎雋示意該人即為甲○○，莊穎雋即下車與莊淵博上前，對甲○○恫稱：「我們是
    亡命之徒，身上有槍，你有欠人家錢，要好好處理」等語，
    致甲○○聽聞後心生畏懼，依莊穎雋及莊淵博之指示，坐上
    莊淵博所駕駛汽車，被告乙○○見甲○○已坐上莊淵博之汽
    車，遂先自行駕車離開。莊穎雋於汽車上以電話與被告丙○○聯絡，並依被告丙○○之指示，駕車前往高雄市○鎮區○○路與光華路交岔口附近某公園後（下稱本件公園），莊穎
    雋帶同甲○○至該公園內涼亭與被告丙○○會面，被告丙○○要求甲○○需付清安家費及房租，甲○○在遭脅迫已心生
    畏懼之下，依被告丙○○指示，簽發面額總計新台幣（下同
    ）190 萬元之本票4 紙予被告丙○○，而強行要求告訴人甲○○為無義務之事，因認被告乙○○涉犯刑法第304 條第1
    項之強制罪、第305 條之恐嚇危害安全罪；被告丙○○涉犯
    刑法第304 條第1 項之強制罪嫌云云。
二、按被告未經審判證明有罪確定前，推定其為無罪；犯罪事實
    應依證據認定之，無證據不得認定犯罪事實；次按不能證明
    被告犯罪者，應諭知無罪之判決，刑事訴訟法第154 條第1
    項、第2 項及第301 條第1 項分別定有明文。又刑事訴訟法
    上所謂認定犯罪事實之證據，係指足以認定被告確有犯罪行
    為之積極證據而言，該項證據自須適合於被告犯罪事實之認
    定，始得採為斷罪資料；事實之認定，應憑證據，如未能發
    現相當證據，或證據不足以證明，自不能以推測或擬制之方
    法，以為裁判基礎；而認定犯罪事實所憑之證據，雖不以直
    接證據為限，間接證據亦包括在內；然而無論直接或間接證
    據，其為訴訟上之證明，須於通常一般之人均不致有所懷疑
    ，而得確信其為真實之程度者，始得據為有罪之認定；又告
    訴人之告訴，係以使被告受刑事訴追為目的，是其陳述是否
    與事實相符，仍應調查其他證據以資審認，最高法院29年上
    字第3105號、40年臺上字第86號及76年臺上字第4986號、52
    年台上字第1300號分別著有判例可資參照。
三、公訴人認被告乙○○有犯刑法第304 條第1 項之強制罪、第
    305 條之恐嚇危害安全罪；被告丙○○涉犯刑法第304 條第
    1 項之強制罪嫌，無非係以：(一)被告乙○○、丙○○之供述
    ；(二)告訴人甲○○之指訴；(三)證人莊穎雋之證詞等為論罪。
四、訊據被告乙○○、丙○○均堅決否認有何強制及此部分恐嚇
    危害安全等犯行，被告乙○○辯稱：當日沒有開車去截堵甲○○，是莊淵博開車去找甲○○，莊穎雋另外開1 部車去。
    2 部車到甲○○家門口後，莊淵博就坐莊穎雋的車子，帶甲○○去一心路與光華路口旁邊的公園，我即到甲○○家門口
    ，將車開回壽山公園泡茶。不知道莊淵博有跟甲○○講「是
    亡命之徒，身上有槍‧‧‧」等語。當天在公園時，甲○○
    有打電話給丙○○，要求丙○○當面商談，嗣甲○○有答應
    要給丙○○本票4 紙，面額總計190 萬元，其餘10萬元分期
    給付現金等語。被告丙○○辯稱：當日莊穎雋突然打電話來
    ，說甲○○要約在公園，去公園後，甲○○要我搬出去，我
    告訴甲○○本件住處是我所購買，倘若搬離，日後如何養小
    孩，且本件住處係以甲○○之名義辦理貸款，故甲○○稱自
    2 月到11月止，每月給我1 萬元，剩下190 萬元就分4 張本
    票給付等語。
五、經查：
（一）93年2 月4 日係莊穎雋、莊淵博稱有事要與告訴人甲○○
      商談，告訴人甲○○即搭乘莊穎雋所駕駛之車輛，告訴人
      甲○○坐前座，莊淵博坐後座，並由莊穎雋以電話聯絡被
      告丙○○至本件公園，嗣後莊淵博暫時離開，僅留莊穎雋
      、丙○○、甲○○在場之事實，業經證人莊穎雋於原審審
      理時結證綦詳（見原審簡上卷第99頁、第100 頁），核與
      證人即告訴人甲○○之結證相符（見原審簡上卷第112 頁
      ），是認告訴人甲○○係自願搭乘莊穎雋所駕駛之車輛至
      本件公園與被告丙○○商談本件住處債務事宜，被告乙○○並未在現場，告訴人甲○○在車上之身體自由未受拘束
      之情，堪信為真實。
（二）在本件公園時，莊穎雋自始對告訴人甲○○之態度相當客
      氣，未曾說出對告訴人甲○○不利之言語，而告訴人甲○○未受強制並主動提議簽發190 萬元之本票4 紙給被告丙○○，上開本票之發票日、到期日所載日期均由告訴人甲○○自行決定外，告訴人甲○○另簽有字據1 紙，載明「
      茲於民國95年6 月30日支付丙○○新臺幣200 萬元整，爾
      後苓中路住家財物互不相欠」等語，上開字據有甲○○、
      丙○○、莊穎雋之簽名、蓋指印。另偵查中甲○○曾表示
      倘被告丙○○願意返還上開本票，甲○○即不追究被告丙○○、乙○○妨害自由罪嫌，上開本票簽發後曾請友人以
      電話勸被告乙○○、丙○○勿為難告訴人甲○○等情，業
      據證人即告訴人甲○○於原審結證綦詳（見原審簡上卷第
      113 頁、第115 頁），且有字據1 紙在原審簡上卷第67頁
      卷可憑。告訴人甲○○雖稱：係因先前聽被告乙○○恐嚇
      （被告乙○○所涉恐嚇犯行，業經判刑確定），心生畏懼
      ，才主動簽發上開本票等語。是認告訴人甲○○於上開本
      票之簽發過程，告訴人之自由意志未曾受到限制，被告乙○○、丙○○未曾使用任何強暴、脅迫之手段，逼迫告訴
      人簽發本件系爭4 紙本票。況告訴人還主動簽有字據1 紙
      ，倘被告乙○○、丙○○等人有使用不法手段，上開字據
      無庸再由被告丙○○、證人莊穎雋簽名。
（三）告訴人甲○○與被告丙○○係在本件公園之涼亭處討論及
      簽發本票4 紙、字據等事宜，涼亭內僅有甲○○、丙○○
      等2 人，莊穎雋站在涼亭外等事實，業據證人莊穎雋於原
      審結證詳實（見原審簡上卷第100 頁），證人甲○○亦於
      原審結證稱：當天莊穎雋、莊淵博2 人均非常客氣，未曾
      說過莊穎雋有逼迫其簽發本票，93年2 月5 日21時（簽發
      本票4 紙後）才至成功路派出所備案等語（見原審簡上卷
      第115 頁至第118 頁），參照上開證言內容，倘告訴人甲○○係處於受人強制之情況而簽發本票4 紙，金額高達
      190 萬元，理應於簽發本票後旋即至派出所備案，然告訴
      人竟遲至1 天後才向派出所備案，核與常情有違。又告訴
      人與被告丙○○商談之地點在於公園，係屬開放空間之公
      共場所，任何人均得在該處出入，2 人會面時間又在下午
      4 時，多為老人、小孩會出現於公園休閒、遊憩之時刻，
      附近有醫院、高雄市政府警察局前鎮分局等情，有照片8
      張在原審簡上卷第141 頁至第148 頁足憑，倘告訴人係出
      於違反自由意志而簽發本票，當可輕易於該涼亭處求救，
      是告訴人甲○○與被告丙○○於涼亭之會面時，告訴人甲○○應無受脅迫而行無義務之事為真正。
（四）莊淵博、莊穎雋涉犯本件妨害自由等罪，經檢察官偵查結
      果，已經臺灣高雄地方法院檢察署檢察官於95年1 月19日
      以94年度偵緝字第2814號、第2815號不起訴處分確定，有
      該不起訴處分書1 份在本院卷第47頁、第48頁可考，足見
      該檢察官亦為相同之認定。
（五）綜上所述，足見被告乙○○、丙○○前開所辯，尚可採信
      ，從而公訴人所持之前開論據，均無法採為認定被告等犯
      罪之證據；此外，復查無其他積極證據足資證明被告乙○○、丙○○確有前揭被訴之犯行，實難僅以告訴人甲○○
      片面之指訴即率予推定被告乙○○、丙○○有共同以脅迫
      使人行無義務事之犯意聯絡，及被告乙○○有恐嚇危害安
      全之犯行，揆諸首揭法條規定與判例意旨，本件被告乙○○、丙○○被訴共同強制犯行，及被告乙○○另犯恐嚇危
      害安全犯行，自屬均不能證明。
六、原判決以不能證明被告乙○○、丙○○共犯強制罪及被告乙○○另犯恐嚇危害安全罪，而為被告等均為無罪之諭知，經
    核並無違誤。檢察官循告訴人甲○○具狀請求上訴意旨，猶
    執前詞，指摘原判決不當，為無理由，應予駁回。
據上論斷，應依刑事訴訟法第368條，判決如主文。
本案經檢察官張其主到庭執行職務。
中    華    民    國    95    年    4     月    17    日
                  刑事第二庭    審判長法  官  林正雄
                                      法  官  陳啟造
                                      法  官  黃壽燕
以上正本證明與原本無異。
本判決不得上訴。
中    華    民    國    95    年    4     月    17    日
                                      書記官  王婉蓉


司法院資訊處製作；財團法人民間司法改革基金會備份。
